【裁判字號】    97,交簡上,7
【裁判日期】    970825
【裁判案由】    過失傷害
【裁判全文】
臺灣宜蘭地方法院刑事判決             97年度交簡上字第7號
上  訴  人  臺灣宜蘭地方法院檢察署檢察官
被      告  甲○○
上列上訴人因被告犯過失傷害案件，不服中華民國97年1月11日
，本院宜蘭簡易庭96年度宜交簡字第155號簡易處刑判決（聲請
簡易判決處刑案號：96年度偵字第2100號），提起上訴，本院管
轄之第二審合議庭判決如下：
    主  文
上訴駁回。
    事  實
一、甲○○於民國95年10月23日晚間8時50分許，駕駛車牌號碼
    9T-3297號自用小客車，沿宜蘭縣宜蘭市○○路由北向南行
    駛，行經文化路162號前劃有雙黃實線之路段，應注意車前
    狀況，隨時採取必要之安全措施，且應注意在劃有分向限制
    線之路段，不得駛入來車之車道內，而當時雖夜間，但天氣
    晴、有照明、視距良好、路面為平坦柏油乾燥道路、無缺陷
    ，依當時情形並無不能注意之情事，而當時前方有1輛垃圾
    車同向行駛於甲○○車輛之前方，甲○○竟疏未注意，貿然
    跨越雙黃實線超車，駛入對向車道，適有乙○○亦疏未注意
    在垃圾車後方倒完垃圾轉身穿越分向限制線欲過馬路時，遭
    甲○○所駕駛前開自用小客車撞及，甲○○所駕駛之自用小
    客車右前輪輾壓過乙○○之左腳踝及腳背，致使乙○○受有
    左足第2、3蹠骨脫位、左腳第5蹠骨骨折及脫臼之傷害。甲
    ○○於肇事後警方到場處理時，主動承認其為肇事者，並自
    願接受裁判。
二、案經乙○○訴由宜蘭縣警察局羅東分局報請臺灣宜蘭地方法
    院檢察署檢察官偵查後聲請簡易判決處刑。
    理  由
壹、證據能力部分：
    按被告以外之人於審判外之言詞或書面陳述，除法律有規定
    者外，不得作為證據，刑事訴訟法第159條第1項定有明文。
    查本件證人乙○○於警詢之供述，雖屬被告以外之人於審判
    外之陳述，惟被告於本院調查證據時，已知有同法第159條
    第1項不得為證據之情形，而未於言詞辯論終結前聲明異議
    ，依同法第159條之5第2項之規定，視為有同條第1項之同意
    ，本院審酌上開證人之言詞陳述作成時之情況，認為適當，
    爰依同法第159條之5第1項之規定認有證據能力，合先敘明
    。
貳、實體部分：
一、上開犯罪事實，業據被告甲○○於本院審理中均坦承不諱，
    並經告訴人乙○○指述甚詳，並有宜蘭縣警察局宜蘭分局道
    路交通事故現場圖、道路交通調查報告表、現場及車損照片
    、自首情形調查表在卷可稽。而告訴人雖指稱其並未穿越分
    向限制線且因被告之過失行為導致其受有腰間椎盤突出併左
    第一薦神經根病變，而致左下肢運動功能障礙，實已屬重傷
    云云。然查：
（一）按汽車行駛時，駕駛人應注意車前狀況，並隨時採取必要
      之安全措施；又按車輛應注意在劃有分向限制線之路段，
      不得駛入來車之車道，道路交通安全規則第94條第3項、
      第97條第1項第2款分別定有明文，被告駕駛汽車自應注意
      上開規定，且依當時雖為夜間，但天氣晴、有照明、視距
      良好、路面為平坦柏油乾燥道路、無缺陷，依當時情形並
      無不能注意之情事，被告駕駛汽車行經上開路段竟疏未注
      意車前狀況，而貿然跨越雙黃實線超車駛入對向車道，被
      告之行為顯有過失。而告訴人雖否認其有穿越分向限制線
      ，而係靠路邊行走，因有人叫喊始往路中間閃避而遭被告
      撞及云云，然依告訴人前於警詢時之陳述：「我當時倒完
      垃圾，要過馬路時，被被告撞到」等語，顯見告訴人於路
      中倒完垃圾後，因隨即轉身穿越分向限制線過馬路，始遭
      被告之車輛撞及無誤，而告訴人雖於本院審理時改稱其係
      靠路邊行走而因有人對其喊叫才往路中間跳云云，然以一
      般人正常之反應，在馬路上遇有狀況時，當盡量靠路邊以
      避免危險，實難想像會反跳往路中間閃避，故告訴人於本
      院審理時之陳述，顯與常情不符，尚難採信。告訴人既係
      穿越分向限制線其亦有過失甚明，故告訴人否認其有過失
      ，尚屬無據，然此仍無解於被告過失責任之成立。至告訴
      人雖具狀聲請傳訊證人莊祥宏，以證明其未越過分向限制
      線云云，然查告訴人前既已自承有穿越分向限制線之事實
      ，而經認定如前，故無調查傳訊之必要，附此說明。
（二）告訴人乙○○因本件車禍受有左足第2、3蹠骨脫位、左腳
      第5蹠骨骨折及脫臼之傷害，亦有員山榮民醫院附設門診
      部診斷證明書、行政院衛生署宜蘭醫院診斷證明書附卷可
      憑，自堪信為真實。而依本院函詢告訴人急診送往之行政
      院衛生署宜蘭醫院，經該院函覆稱：病人乙○○於96年10
      月23日經由救護車送至本院急診室，到院時左足背紅腫，
      X光顯示疑似左足股脫位，經石膏固定後於門診追蹤，並
      於10月25日接受手術治療等情，此有該院97年3月21日97
      陽大附醫歷字第0970001782號函及所附病歷資料在卷可稽
      ，顯見告訴人於當日急診時，僅有左足受有傷害，並未有
      其所指之腰間部位受撞或受傷之情形無誤。且依行政院國
      軍退除役官兵輔導委員會員山榮民醫院97年5月15日員醫
      醫字第0970002441號函及所附病歷資料所示，可知告訴人
      於93年7月、94年1月間，即歷次因未明示位置之退化性脊
      椎炎而就醫接受治療，顯見在車禍發生前，告訴人即已有
      脊椎炎之病症，故尚難認告訴人上開脊椎炎所致之病症為
      被告之過失行為所致。再參以告訴人於車禍發生後接受左
      足手術，經診斷為左踝關節炎，疑併交感神經失調症候，
      因其肌力仍有3分以上，不符合嚴重機能障礙，其主觀疼
      痛的確造成患者生活品質明顯下降等情，亦有行政院衛生
      署宜蘭醫院96年11月15日96宜醫歷字第0960007491號函附
      卷可憑，顯見告訴人所受之傷害，實未達重傷之程度甚明
      。從而，告訴人指稱其因被告之過失行為導致其腰椎間盤
      突出併左第一薦神經根病變，而致左下肢運動功能障礙，
      已為重傷害云云，尚屬無據。而本件車禍後告訴人乙○○
      因此受有受有左足第2、3蹠骨脫位、左腳第5蹠骨骨折及
      脫臼之傷害，則告訴人所受上開普通傷害與被告之過失行
      為間，自具有相當因果關係。
（三）綜上所述，本件事證明確，被告過失傷害犯行堪以認定，
      應依法論科。
二、核被告甲○○所為，係犯刑法第284條第1項前段之過失傷害
    罪。查被告肇事後，於尚未為具有偵查犯罪職權之公務員知
    悉前，不逃避接受裁判而當場向警員自首，承認其為肇事者
    ，有自首情形紀錄表附卷可按，依刑法第62條前段規定減輕
    其刑。又查被告上開犯行，係在96年4月24日前，依中華民
    國九十六年罪犯減刑條例第2條第1項第3款、第7條、第9條
    之規定，減其宣告刑2分之1，並諭知易科罰金之折算標準。
    原審認被告過失傷害犯行明確，依其過失情節、犯罪後之態
    度、告訴人所受傷勢，及被告與告訴人尚未達成和解等一切
    情狀，據以論罪科刑，並依中華民國九十六年罪犯減刑條例
    之規定減刑，並諭知易科罰金之折算標準，經核其認事用法
    並無違誤，量刑亦屬妥適，公訴人以告訴人所受傷害為重傷
    害且量刑過輕為由上訴，為無理由，應予駁回。
據上論斷，應依刑事訴訟法第455條之1第1項、第3項、第368條
，判決如主文。
本案經檢察官張立言到庭執行職務
中    華    民    國    97    年    8     月    25    日
                  交通法庭審判長  法  官  黃永勝
                                  法  官  陳嘉年
                                  法  官  鄭貽馨
以上正本證明與原本無異。
本件不得上訴。
                                  書記官  林嘉萍
中    華    民    國    97    年    8     月    26    日
附錄本案論罪科刑法條全文：
中華民國刑法第284條
因過失傷害人者，處 6 月以下有期徒刑、拘役或 5 百元以下罰
金，致重傷者，處1年以下有期徒刑、拘役或5百元以下罰金。
從事業務之人，因業務上之過失傷害人者，處 1 年以下有期徒刑
、拘役或1 千元以下罰金，致重傷者，處 3 年以下有期徒刑、
拘役或2千元以下罰金。


司法院資訊處製作；財團法人民間司法改革基金會備份。
